【裁判字號】    92,訴,514
【裁判日期】    921128
【裁判案由】    偽造文書等
【裁判全文】
臺灣基隆地方法院刑事判決                          九十二年度訴字第五一四號
    公  訴  人  臺灣基隆地方法院檢察署檢察官
    被      告  甲○○
右列被告因偽造文書等案件，經檢察官聲請簡易處刑判決（九十二年度偵字第二０七
八號），本院認為不宜逕以簡易判決處刑，改依通常程序審理後判決如左：
    主  文
甲○○行使偽造私文書，足以生損害於公眾及他人，累犯，處有期徒刑陸月，如易科
罰金以參佰元折算壹日。附表所示偽造之「乙○○」簽名伍枚及指印捌枚沒收；扣案
變造之「乙○○」汽車駕駛執照上換貼之「甲○○」相片壹張沒收。
    事  實
一、甲○○前因違反勘亂時期肅清煙毒條例案件，經臺灣臺北地方法院判處有期徒刑
    三年二月確定，又因違反藥事法案件，經臺灣高等法院判處有期徒刑一年確定，
    二罪定應執行刑為四年，於民國八十六年十二月三日假釋出監，八十九年一月十
    七日假釋未經撤銷而執行完畢。嗣其復另違反槍砲彈藥刀械管制條例、毒品危害
    防制條例及竊盜等案件，分經法院判處有期徒刑一年六月、七月及五月確定，而
    遭通緝。甲○○為隱匿身分以逃避通緝，竟基於變造特種文書之犯意犯意聯絡，
    於九十年四月間，在臺北市某地，以新台幣三千元之代價，將自己之相片交予真
    實姓名不詳綽號「阿亮」之成年男子，由綽號「阿亮」之男子將乙○○遺失之汽
    車駕駛執照上之相片撕去，換貼甲○○之相片，以此換貼相片之方式，變造汽車
    駕駛執照之特種文書，變造完成後，綽號「阿亮」之男子即將該變造之汽車駕駛
    執照交予甲○○，以備不時之需。嗣甲○○於九十二年五月四日下午一時四十分
    許，至桃園縣大園鄉○○街六十五號福海公廟竊取香油錢時為警查獲（涉犯竊盜
    罪部分，由桃園地方法院另案審理中），遂基於行使變造特種文書、行使偽造私
    文書，及偽造署押之犯意，持上揭變造之乙○○汽車駕駛執照，冒用乙○○之名
    義應訊，而行使變造之特種文書，並先後於桃園縣政府警察局大園分局第壹次調
    查筆錄上、桃園縣政府警察局所屬單位通知之通知本人聯及通知親友聯上、桃園
    地方法院檢察署訊問筆錄上，接續偽造「乙○○」之簽名及指印，並於桃園縣政
    府警察局第壹次調查筆錄公文書合併處，按捺指印，顯示指紋，用以證明調查筆
    錄之連續性及形式真實性，而偽造準私文書（偽造之簽名及指印詳如附表），並
    於按捺指印後，將調查筆錄交由承辦警員收執，而行使偽造準私文書，足以生損
    害於乙○○及司法機關偵辦犯罪之正確性。嗣甲○○於九十二年六月八日，在基
    隆市○○路六二三號統一超商前因通緝為警查獲，並扣得上揭變造之乙○○汽車
    駕駛執照一張及徐姓女子相片二張。
二、案經乙○○訴由基隆市警察局第二分局報請臺灣基隆地方法院檢察署檢察官偵查
    後聲請簡易判決處刑。
    理  由
一、程序部分：按檢察官聲請以簡易判決處刑之案件，經法院認為有刑事訴訟法第四
    百五十一條之一第四項但書之情形者，應適用通常程序審判之，同法第四百五十
    二條著有規定，本院認本件有刑事訴訟法第四百五十一條之一第四項但書之情形
    ，適用通常程序審判之，合先敘明。
二、右揭事實迭遽被告甲○○於偵查及本院調查、審理中坦承不諱，核與被害人即告
    訴人乙○○之指訴相符（詳見臺灣桃園地方法院九十二年桃簡字第七八一號刑事
    卷宗第十四頁至十八頁），並有被告冒乙○○名義應訊之如附表所示之警察調查
    筆錄、通知單、檢察官偵訊筆錄等在卷可憑，又被告為警查獲而冒告訴人名義應
    訊時所採集之指印，經送內政部刑事警察局比對，結果與該局檔存被告指紋卡指
    紋相符，亦有該局九十二年九月四日刑紋字第０九二０一五九二五五號鑑驗函附
    卷可按（附於臺灣桃園地方法院九十二年易字第一０七九號刑事案卷第十二、十
    三頁），此外復有扣案變造之「乙○○」汽車駕駛執照一張可佐，足認被告之自
    白與事實相符。本件事證明確，被告犯行洵堪認定，應依法論科。
三、核被告甲○○所為係犯刑法第二百十六條、第二百十二條之行使變造特種文書罪
    、同法第二百十七條第一項之偽造署押罪、同法第二百十六條、第二百十條之行
    使偽造私文書罪。被告於警察調查時，冒乙○○之名義於調查筆錄公文書合併處
    按捺指印，顯示印文，依一般習慣，係用以證明文書之連貫性及刑式真實性，依
    刑法第二百二十條第一項規定，應屬準私文書，公訴人認此部分係犯刑法第二百
    十七條之偽造署押罪，尚有未洽，然此部分既經公訴人敘入公訴事實，本院依法
    自得審理。又被告所犯變造特種文書罪，與綽號「阿亮」之成年男子間，有犯意
    之聯絡及行為分擔，為共同正犯。再被告多次偽造乙○○署押及偽造乙○○名義
    私文書之犯行，均時間緊接，且侵害同一法益，依一般社會健全觀念，合為包括
    之一行為予以評價，均屬間接正犯。另被告偽造乙○○之私文書後復持以行使，
    其偽造私文書之低度行為為高度之行使行為所吸收，不另論罪。又其變造乙○○
    汽車駕駛執照之特種文書後復持以行使，變造特種文書之低度行為為行使之高度
    行為所吸收，亦不另論罪。被告所犯行使變造特種文書、偽造署押及行使偽造私
    文書罪間，具有方法結果之牽連關係，為牽連犯，應依刑法第五十五條之規定，
    從一重之行使偽造私文書罪處斷。查被告前曾受如事實欄所載有期徒刑之執行，
    此有臺灣高等法院被告全國前案紀錄表附卷可考，其於有期徒刑執行完畢後五年
    以內，再犯本件最重本刑為有期徒刑以上之刑之罪，為累犯，應依法重其刑。爰
    審酌被告變造他人駕駛執照特種文書規避通緝，復冒用他人名義應訊，損害他人
    文書之信用與偵查機關偵辦犯罪之正確性，及其犯罪之動機、目的、手段，併其
    犯後坦承犯行，態度良好等一切情狀，量處如主文所示之刑，並諭知易科罰金之
    標準。附表所示偽造之乙○○簽名及指印，不問屬於犯人與否，均依刑法第二百
  十九條之規定沒收；扣案變造之乙○○汽車駕駛執照上換貼之「甲○○」相片一
    張，為被告所有供變造駕駛執照之用，業據被告供承在卷，爰依法宣告沒收；另
    扣案之徐姓女子相片二張與本案犯罪事實無相關聯，爰不予宣告沒收，附此敘明
    。
據上論斷，應依刑事訴訟法第四百五十二條、第二百九十九條第一項前段，刑法第二
十八條、第二百十六條、第二百十條、第二百十二條、第二百十七條第一項、第五十
五條、第四十七條、第三十八第一項第二款、第二百十九條，條罰金罰鍰提高標準條
例第一條前段、第二條，判決如主文。
本案經檢察官張志明到庭執行職務。
中      華      民      國     九十二      年    十一    月   二十八    日
                                臺灣基隆地方法院刑事第二庭
                                      法  官    劉  桂  金
右正本證明與原本無異。
對於本件判決如有不服，應於收受送達後十日內，向本院提出上訴書狀，上訴於臺灣
高等法院，並按他造當事人之人數附具繕本。
                                      書記官    黃  士  元
中      華      民      國     九十二      年    十二    月     二      日
附錄論罪法條
刑法第二百十六條：
行使第二百十條至第二百十五條之文書者，依偽造、變造文書或登載不實事項或使登
載不實事項之規定處斷。
刑法第二百十條：
偽造、變造私文書，足以生損害於公眾或他人者，處五年以下有期徒刑。
刑法第二百十二條：
偽造、變造護照、旅券、免許證、特許證及關於品行、能力服務或其他相類之證書、
介紹書，足以生損害於公眾或他人者，處一年以下有期徒刑、拘役或三百元以下罰金
。
刑法第二百一十七條第一項：
偽造印章、印文或署押，足以生損害於公眾或他人者，處三年以下有期徒刑。
附表：
┌──┬────────────────────┬─────────┐
│編號│  偽  造  之  簽  名  及  指  印        │   備        註   │
├──┼────────────────────┼─────────┤
│    │桃園縣政府警察局大園分局第壹次調查筆錄（│臺灣桃園地方法院檢│
│ 一 │九十二年五月四月下午四時二十五分）上偽造│察署九十二年度偵字│
│    │之乙○○簽名二枚及指印六枚（含調查筆錄騎│第八０二四號偵查卷│
│    │縫處偽造之指印四枚）。                  │宗第六頁至第十頁  │
├──┼────────────────────┼─────────┤
│    │桃園縣政府警察局所屬單位通知（通知本人）│同右偵卷第十六頁  │
│ 二 │（警察機關留存）上偽造之乙○○簽名及指印│                  │
│    │各一枚。                                │                  │
├──┼────────────────────┼─────────┤
│    │桃園縣政府警察局所屬單位通知（通知親友）│同右偵卷第十七頁  │
│ 三 │（交警察機關收執）上偽造之乙○○簽名及指│                  │
│    │印各一枚。                              │                  │
└──┴────────────────────┴─────────┘
續上頁：
┌──┬────────────────────┬─────────┐
│    │臺灣桃園地方法院檢察署九十二年五月四日下│同右偵卷第三十二頁│
│ 四 │午九時三十五分訊問筆錄上偽造之乙○○簽名│                  │
│    │一枚。                                  │                  │
└──┴────────────────────┴─────────┘


司法院資訊處製作；財團法人民間司法改革基金會備份。
